【裁判字號】    98,消債更,231
【裁判日期】    981228
【裁判案由】    更生事件
【裁判全文】
臺灣士林地方法院民事裁定           98年度消債更字第231號
債  務  人  甲○○
上列債務人聲請更生事件，本院裁定如下：
    主  文
債務人甲○○自中華民國九十八年十二月三十日下午五時起開始
更生程序。
命司法事務官進行本件更生程序。
    理  由
一、按債務人與金融機構協商成立者，不得聲請更生或清算，但
    因不可歸責於己之事由，致履行顯有重大困難者，不在此限
    。本條例施行前，債務人依金融主管機關協調成立之中華民
    國銀行公會會員辦理消費金融案件無擔保債務協商機制與金
    融機構成立之協商，準用前項之規定。消費者債務清理條例
    第151 條第5 項、第6 項分別定有明文。次按，債務人不能
    清償債務或有不能清償之虞，且無擔保或無優先權之債務總
    額未逾新臺幣（下同）1,200 萬元者，於法院裁定開始清算
    程序或宣告破產前，得向法院聲請更生，觀諸消費者債務清
    理條例第3 條、第42條第1 項規定自明。又法院開始更生程
    序之裁定，應載明其年、月、日、時，並即時發生效力。法
    院開始更生或清算程序後，得命司法事務官進行更生或清算
    程序，必要時得選任律師、會計師或其他適當之自然人或法
    人一人為監督人或管理人，復為同條例第45條第1 項、第16
    條所明定。
二、聲請意旨略以：伊有不能清償債務情事，前曾依照中華民國
    銀行公會會員辦理消費金融案件無擔保債務協商機制請求共
    同協商債務清償方案，並協商成立，協商條件為每月還款1
    萬8,511 元。惟伊因遭詐騙致無法償還協商金額，每月尚須
    償還民間債務，伊每月薪資實不足支應上開應清償金額及每
    月生活必要支出。故伊確係因不可歸責於己，致履行協商條
    件顯有重大困難而毀諾。且伊無擔保或無優先權之債務總額
    未逾1,200 萬元，復未經法院裁定開始清算程序或宣告破產
    ，爰向本院聲請更生等語。
三、經查，債務人所主張之上開事實，業據提出民國95至97年度
    綜合所得稅各類所得資料清單（見本院卷第14至15頁、第98
    至99頁、第107 頁）、債務人全戶戶籍謄本（見本院卷第16
    至17頁）、臺北縣政府警察局新莊分局函文及受理刑事案件
    報案三聯單（見本院卷第24至25頁、第84頁）、財團法人金
    融聯合徵信中心當事人綜合信用報告之協商前置專用債權人
    清冊（見本院卷第30至33頁）、勞工保險被保險人投保資料
    表（見本院卷第34至35頁）、薪資轉帳帳戶存摺內頁明細影
    本（見本院卷第58至63頁）、房屋租賃契約書影本（見本院
    卷第77至83頁）及生活支出繳費證明（見本院卷第85至97頁
    、第110 至115 頁）等為證，核閱屬實，堪認為真正。次查
    ，依債務人97年綜合所得稅各類所得資料清單所示，債務人
    97年度平均月收入所得為4 萬316 元。而債務人除每月薪資
    收入外，別無其他財產可供清償。是以債務人每月收入，扣
    除內政部主計處公佈98年度臺北市每人每月最低生活費支出
    1 萬4,558 元後所餘，確不足以負擔協商金額及債務人另所
    陳報積欠之民間債務127 萬7,300 元，債務人主張其有不可
    歸責於己之事由，致履行協商條件顯有困難，當屬實在。此
    外，債務人復查無消費者債務清理條例第6 條第3 項、第8
    條或第46條各款所定駁回更生聲請之事由存在，則債務人聲
    請更生，應屬有據。揆諸首開說明，應予開始更生程序，並
    命司法事務官進行本件更生程序，爰裁定如主文。
中    華    民    國    98    年    12    月    28    日
                  民事第三庭  法      官  張國勳
上為正本係照原本作成。
本件不得抗告。
中    華    民    國    98    年    12    月    28    日
                              書  記  官  朱亮彰

司法院資訊處製作；財團法人民間司法改革基金會備份。
